【裁判字號】    90,易,2575
【裁判日期】    900912
【裁判案由】    毒品危害防制條例
【裁判全文】
臺灣板橋地方法院刑事判決                          九十年度易字第二五七五號
    公  訴  人  臺灣板橋地方法院檢察署檢察官
    被      告  甲○○
右列被告因毒品危害防制條例案件，經檢察官提起公訴（九十年度毒偵字第二四二三
號），本院判決如左：
    主  文
甲○○施用第二級毒品，累犯，處有期徒刑柒月。扣案安非他命殘渣袋貳包、及內有
殘渣之安非他命吸食器壹個（以上所含安非他命殘渣均量微無法秤重）均沒收銷燬。
    事  實
一、甲○○前因殺人未遂案件，經臺灣高等法院以八十年度上訴字第四八○五號判處
    有期徒刑五年二月確定，於民國八十五年四月三日因假釋期滿執行完畢，復因違
    反槍砲彈藥刀械管制條例案件，經臺灣臺北地方法院以八十六年度易字第五六八
    二號判處有期徒刑三月確定，於八十六年十二月十六日執行完畢。其前因施用毒
    品案件，經檢察官依本院八十七年度毒聲字第二二五六號、第二四九六號裁定送
    勒戒處所觀察、勒戒後，因無繼續施用毒品傾向，業由臺灣板橋地方法院檢察署
    檢察官於八十七年十一月二日以八十七年度偵字第二一五二六號、第二二三七五
    號為不起訴處分確定。然其在受前開不起訴處分後五年內，於八十八年九月十八
    日六時前之八十六小時五十分內某時，在不詳處所施用第二級毒品安非他命乙次
    。嗣於八十八年九月十八日六時許，為警在臺北縣新莊市○○路三九０之四號旁
    查獲，並扣得安非他命殘渣袋二包、內有殘渣之安非他命吸食器乙個（以上所含
    安非他命殘渣均量微無法秤重）。
二、案經臺北縣警察局新莊分局報告臺灣板橋地方法院檢察署檢察官偵查起訴。
        證據並所犯法條
一、訊之被告甲○○矢口否認上揭犯行，辯以可能係吸到朋友施用毒品產生之煙霧（
    即二手煙），以致尿液檢驗結果呈安非他命陽性反應云云。惟查：被告於警訊中
    即已坦承確有施用安非他命之犯行，嗣在偵查中雖改異前供而否認之，然當時經
    警採集其尿液囑託鑑定結果，其尿液呈甲基安非他命陽性反應，此有臺北縣衛生
    局尿液煙毒檢驗成績書及臺北縣警察局新莊分局偵辦煙毒、麻醉藥品案被移送人
    姓名及代碼對照表附卷可稽，復有安非他命殘渣袋二包及內有殘渣之安非他命吸
    食器一個扣案足資佐證。按依相關文獻資料，甲基安非他命經口服投與後約百分
    之七十於二十四小時內自尿中排出，約百分之九十於九十六小時內自尿中排出，
    由於目前國內尿液中甲基安非他命之檢驗僅為鑑定其是否陽性反應，尚未定其含
    量，且甲基安非他命成分之檢出與其投與方式、投與量、個人體質、採尿時間與
    檢測儀器之精密度等諸多因素有關，因此僅憑尿液中呈安非他命陽性反應，並無
    法確實推算吸食時間距採集時間之長短，惟依上述資料推斷，最長可能不會超過
    四日，此有行政院衛生署藥物食品檢驗局八十一年二月八日（八一）藥檢壹字第
    一一五六號函可參，被告於八十八年九月十八日十五時十分經採尿送驗，以酵素
    免疫分析法及化學薄層層析法檢驗結果，既均呈甲基安非他命陽性反應，依上開
    說明，其於該採尿時往前回溯九十六小時內，必曾施用安非他命，惟其自同日六
    時遭查獲時起至十五時十分採尿時止，均在警方調查之中，此九小時十分之期間
    內自無施用毒品之可能，應予扣除，是其應係在八十八年九月十八日六時前之八
    十六小時五十分內某時施用安非他命。雖被告尚以前開情詞置辯，惟按吸入煙毒
    或安非他命之二手煙，在文獻上雖尚無能否由尿液中檢驗出煙毒或安非他命反應
    之研究報告，然依法務部調查局檢驗煙毒或安非他命案件經驗研判，若非長時間
    與吸毒者直接相向且存心大量吸入吸毒者所呼出之煙氣，以二手煙中可能存在之
    低劑量煙毒或安非他命，應不致在尿液中檢驗出煙毒或安非他命反應，此有法務
    部調查局八十二年八月六日（八二）發技一字第四一五三號函可按；又依臺北榮
    民總醫院毒藥物諮詢中心意見，據該院之經驗，尚無因被動吸入毒品而致尿液驗
    出的案例，目前僅有被動吸入大麻之報告，而該項研究認為一般吸食方式之二手
    煙（即被動吸入大麻），並不會使免疫抗體方法之檢驗呈陽性反應，此亦有該院
    八十一年四月六日函附卷足參。上開二單位均具毒品檢驗之專業技術及經驗，是
    其所為前述意見堪認正確，本件被告自稱係在名為「阿彬」之年籍不詳男子住處
    吸到朋友施用毒品產生的二手煙，當時約待了半小時云云，依其所述並無長時間
    與吸毒者直接相向且存心大量吸入吸毒者所呼出之煙氣之情形，依上述說明，自
    不致因此致其尿液呈安非他命陽性之反應，是其空言置辯，實屬圖卸之詞，無足
    採信。又被告前因施用毒品案件，經檢察官依本院八十七年度毒聲字第二二五六
    號、第二四九六號裁定送勒戒處所觀察、勒戒後，因無繼續施用毒品傾向，業由
    臺灣板橋地方法院檢察署檢察官於八十七年十一月二日以八十七年度偵字第二一
    五二六號、第二二三七五號為不起訴處分確定；而被告本次遭查獲後，再經檢察
    官依本院八十八年度毒聲字第七二五七號裁定送勒戒處所施以觀察、勒戒後，認
    有繼續施用毒品之傾向等情，亦有上開刑事裁定、臺灣板橋地方法院檢察署檢察
    官觀察勒戒處分執行指揮書及臺灣臺北看守所附設勒戒處所有無繼續施用毒品傾
    向證明書附卷可憑，是以本件事證明確，被告於前次觀察勒戒因無繼續施用毒品
    傾向而受不起訴處分後五年內，再次施用安非他命之犯行，堪予認定。
二、按安非他命係毒品危害防制條例第二條第二項第二款所定之第二級毒品，核被告
    所為，係犯毒品危害防制條例第十條第二項之施用第二級毒品罪。其施用前後持
    有安非他命之行為乃施用之階段行為，應為施用毒品之行為所吸收不另論罪。被
    告前因殺人未遂案件，經臺灣高等法院以八十年度上訴字第四八○五號判處有期
    徒刑五年二月確定，於民國八十五年四月三日因假釋期滿執行完畢，復因違反槍
    砲彈藥刀械管制條例案件，經臺灣臺北地方法院以八十六年度易字第五六八二號
    判處有期徒刑三月確定，於八十六年十二月十六日執行完畢，此有臺灣高等法院
    檢察署刑案紀錄簡覆表附卷足參，其於五年以內再犯本件最重本刑為有期徒刑以
    上之罪，為累犯，應依刑法第四十七條之規定加重其刑。爰審酌被告有多次犯罪
    紀錄，素行非佳、施用毒品之期間、前次經觀察勒戒後受不起訴處分，已蒙毒品
    危害防制條例對施用毒品者之寬典，竟不知珍惜自新之機會而仍再次施用，足見
    惡性非淺，然施用毒品究屬戕害自身健康之犯罪，本件被告施用毒品之犯行尚未
    造成他人明顯之危害，及其在本院審理中能坦認犯行，犯後態度尚稱良好等一切
    情狀，量處如主文所示之刑，以示儆懲。扣案安非他命殘渣袋二包、內有殘渣之
    安非他命吸食器乙個（以上所含安非他命殘渣均量微無法秤重），其內所含之安
    非他命殘渣為查獲之毒品，因與上開容器無法分離，應併依毒品危害防制條例第
    十八條一項之規定宣告沒收銷燬。
據上論斷，應依刑事訴訟法第二百九十九條第一項前段、毒品危害防制條例第十條第
二項、第二十條第三項、第十八條第一項、刑法第十一條前段、第四十七條，判決如
主文。
中      華      民      國      九十      年      九      月    十二    日
                                  臺灣板橋地方法院刑事第二庭
                                          法  官  楊  博  欽
右正本證明與原本無異。
如不服本判決，應於判決送達後十日內，向本院提出上訴狀。
                                          書記官  潘  文  賢
中      華      民      國      九十      年      九      月    十二    日
附錄本案論罪科刑法條全文：
毒品危害防制條例第十條
  施用第一級毒品者，處六月以上五年以下有期徒刑。
  施用第二級毒品者，處三年以下有期徒刑。


司法院資訊處製作；財團法人民間司法改革基金會備份。
